臺灣新竹地方法院民事判決　九十年訴字第三六九號
　　原　　　告　乙○○
　　　　　　　　丙○○
　　法定代理人　戊○○
　　複　代理人　丁○○
　　被　　　告　甲○○
右當事人間請求損害賠償事件，本院判決如左：
    主    文
被告應給付原告戊○○新台幣陸拾萬零伍仟捌佰零元、原告乙○○新台幣拾伍萬
柒仟壹佰貳拾柒元、原告丙○○新台幣肆拾壹萬壹仟肆佰柒拾柒元，及均自民國九十
年五月十九日起至清償日止按年息百分之五計算之利息。
原告其餘之訴均駁回。
訴訟費用由被告負擔二分之一，餘由原告負擔。
本判決第一項於原告戊○○以新台幣貳拾萬元、原告乙○○以新台幣拾貳萬元、原告
丙○○以新台幣拾肆萬元為被告供擔保後，得假執行。
原告其餘假執行之聲請均駁回。
    事　　實
甲、原告方面：
壹、聲明：
一被告應給付原告乙○○新台幣（下同）一百三十二萬八千六百三十五元、丙○○一
  百三十八萬六千二百三十五元及戊○○二百七十六萬九千四百九十一元及自起訴狀
  繕本送達翌日即民國九十年五月十九日起至清償日止，按年息百分之五計算之利息
  。
二聲請以供擔保為條件之假執行宣告。
貳、陳述：
一訴外人陳清富係大貨車司機、為從事駕駛業務之人，其於八十八年五月十一日上午
  十一時許，駕駛車牌號碼ＷＧ—六三九號大貨車，沿新竹市○○路，由東向西方向
  行駛，其原應注意汽車行進中駕駛人應注意車前狀況，隨時採取必要安全措施。而
  依當時情形又無不能注意之情事，竟疏於注意及此，於行經該中正路五八號前，為
  閃避違規停置於外線快車道之被告甲○○所有車號Ｗ２—１０３８號之自小客車而
  貿然駛入內車道，使同向行駛由被害人李淑清所騎機車（車號ＨＯＨ—８９８號）
  躲避不及，而遭陳清富之大貨車擦撞，該機車失控打滑倒地，李淑清乃絆跌於地，
  致其頭、胸等因鈍力傷併出血及多處骨折，經送醫後當日不治死亡，業經臺灣新竹
  地方法院檢察署檢察官以八十八年度偵字第八二九八號提起公訴。
二查本件原告乙○○及丙○○為被害人李淑清之子女，原告戊○○為被害人李淑清之
  夫且係實際支出殯葬費之人，為此，依侵權行為法律關係請求被告賠償所受損害，
  其金額如下：
  (一)殯葬費部分：原告戊○○為被害人李淑清支出之殯葬費為三十一萬一千七百五十
    元。
  (二)扶養費部分：
  1.原告戊○○部分：原告戊○○係四十六年十一月十九日出生，為李淑清之配偶，
    於李淑清死亡時為四十一歲，依八十七年臺灣地區簡易生命表餘命尚有三十四點
    一七年，再以八十八年度扶養親屬寬減額每人每年七萬二千元為最低標準，依霍
    夫曼式計算扣除中間利息，其得受扶養之金額為一百四十五萬七千七百四十一元
    。
  2.原告乙○○部分：原告乙○○為七十二年十二月三日生，為李淑清之長子，於李
    淑清死亡時為十五歲，距其成年尚有五年，以八十八年度扶養親屬寬減額每人每
    年七萬二千元為最低標準，依霍夫曼式計算扣除中間利息，其得受扶養之金額為
    三十二萬八千六百三十五元。
  3.原告丙○○部分：原告丙○○為七十四年三月二十四日生，為李淑清之長女，於
    李淑清死亡時為十四歲，距其成年尚有六年，以八十八年度扶養親屬寬減額每人
    每年七萬二千元為最低標準，依霍夫曼式計算扣除中間利息，其得受扶養之金額
    為三十八萬六千二百三十五元。
  (三)原告戊○○與李淑清夫妻感情深厚原告乙○○、丙○○更因無法盡孝而報憾終身
    ，精神上受有痛苦，爰各請求非財產上損害賠償一百萬元。
三證據：提出殯葬費明細表、最高法院九十年度台上字第七一七六號、臺灣高等法院
  九十年度交上字第九六號刑事判決、戊○○薪津明細單及所得明細表、乙○○、丙○○學生證（以上均為影本）。
貳、被告方面：
    被告未於言詞辯論期日到場，亦未提出書狀作何聲明或陳述。
、本院依職權調閱本院八十九年度交訴字第五九號被告過失致人於死刑事案件歷審
    卷宗。
    理　　由
甲、程序部分：
    本件被告經合法通知，未於言詞辯論期日到場，核無民事訴訟法第三百八十六條
    各款所列情形，爰依原告聲請，由其一造辯論而為判決。
乙、實體部分：
一、本件原告等主張：訴外人陳清富於八十八年五月十一日上午十一時許，駕駛車牌
    號碼ＷＧ—六三九號大貨車，沿新竹市○○路，由東向西方向行駛，其原應注意
    汽車行進中駕駛人應注意車前狀況，隨時採取必要安全措施。而依當時情形又無
    不能注意之情事，竟疏於注意及此，於行經該中正路五八號前，為閃避違規停置
    於外線快車道之被告甲○○所有車號Ｗ２—１０３８號之自小客車而貿然駛入內
    車道，使同向行駛由被害人李淑清所騎機車（車號ＨＯＨ—８９８號）躲避不及
    ，而遭陳清富之大貨車擦撞，該機車失控打滑倒地，李淑清乃絆跌於地，致其頭
    、胸等因鈍力傷併出血及多處骨折，經送醫後當日不治死亡，業經臺灣新竹地方
    法院檢察署檢察官以八十八年度偵字第八二九八號提起公訴，而原告乙○○及丙○○為被害人李淑清之子女，原告戊○○為被害人李淑清之夫且係實際支出殯葬
    費之人，且三人均受有非財產上之損害。為此，依侵權行為法律關係，請求被告
    賠償一百三十二萬八千六百三十五元、丙○○一百三十八萬六千二百三十五元及
    戊○○二百七十六萬九千四百九十一元及自起訴狀繕本送達翌日即民國九十年五
    月十九日起至清償日止，按年息百分之五計算之利息等語。
二、經查：被告於八十八年五月十一日上午十一時許，駕駛其所有之車號Ｗ二─一０
    三八號自用小客車，搭載其妻及小孩前往位於新竹市○○路之深潭診所看病時，
    於讓其妻子及小孩下車後，明知該中正路五十八號前之慢車道上，由由東向西，
    路旁劃有機車專用停車格，且已停放為數不少之機車，本已不得在該機車專用停
    車格旁之供車輛通行之慢車道上停車，以免妨礙該慢車道上車輛之通行，而依當
    時情況，並無不能注意之情事，竟為了一時停車及其妻小上下車方便而任意將上
    揭車輛停放在該中正路五十八號前路旁機車專用停車格旁之慢車道上，復未緊靠
    該機車停車格旁停放（其自小客車之右側輪胎與路旁機車停車格相距有五十公分
    以上距離），致其自用小客車之車身因而佔據該慢車道三分之二以上之車道，形
    成妨害他車通行之障礙；而陳清富係受僱於高雄縣全信交通事業股份有限公司大
    貨車司機，為從事駕駛業務之人，於八十八年五月十一日上午駕駛該公司所有車
    牌號碼ＷＧ─六三九號營業大貨車，右側搭載己○○，自新竹市東門圓環左轉中
    正路沿快車道由東向西行駛，適同向前行而由李淑清所騎乘之車牌號碼ＨＯＨ─
    八九五號機車，因其行向之慢車道上停有被告所駕駛之自用小客車，致因而行駛
    於快車道上，則陳清富於駕車行進中，自應注意其車前該機車之動態，且於欲超
    越前行之李淑清機車時，並應注意於由該機車左側超車時，應與該機車保持半公
    尺以上間隔，以策安全，而依當時情形，視距良好，路面無缺陷，並無不能注意
    之情事，詎陳清富竟疏於注意前行機車動態，於超越李淑清所騎乘之機車時未保
    持半公尺以上之間隔，致其所駕駛之上開大貨車右側擦撞李淑清騎乘之機車，使
    李淑清因而人車倒地，該機車後方置物箱並因而與該大貨車右側中後段之黃色護
    欄處相擦撞後往被告所停放之上開自小客車左前方滑行至該車左前輪邊停住，而
    李淑清則翻滾至大貨車車底，旋遭該大貨車右後車輪自其胸腹部輾過，因而受有
    頭胸腹部鈍力損傷併出血及多處骨折之傷害，被告見狀立即下車處理，而陳清富
    經己○○發現告知上情後立即下車處理，己○○並即撥打一一九電話報警將李淑
    清送至新竹市南門醫院急救，惟仍於八十八年五月十一日上午十一時四十三分因
    傷重不治死亡等情，業據原告提出最高法院九十年度台上字第七一七六號、臺灣
    高等法院九十年度交上字第九六號刑事判決影本各一份為佐，而被告因過失致李
    淑清死亡，經處有期徒刑陸月，如易科罰金以佰元折算壹日確定，亦經本院依
    職權調閱本院八十九年度交訴字第五九號被告過失致人於死刑事案件歷審卷宗，
    核閱無誤。被告經合法通知，未到場爭執，堪信原告上開主張之事實為真實。
三、被告不法侵害李淑清之生命，既經認定，原告乙○○及丙○○為被害人李淑清之
    子女，原告戊○○為被害人李淑清之配偶，有戶籍資料一份在卷可稽，其自得請
    求被告賠償損害。茲就原告等主張之損害額審酌如次：
(一)殯喪費部分：
  原告戊○○主張伊為李淑清支出殯葬費用三十一萬一千七百五十元之事實，業據殯
  喪費明細表一紙附卷為憑，核其中除樂隊、什音、鼓吹及毛巾部分共六萬九千四百
  元非屬必要，應予扣除外，其餘共二十四萬二千三百五十元均屬治喪之必要費用，
  應予准許。
(二)扶養費部分：
1.戊○○部分：
  按被害人對於第三人負有法定扶養義務者，加害人對於第三人亦應負損害賠償責任
  ；又夫妻互負扶養之義務，其負扶養義務之順序與直系血親卑親屬同，其受扶養權
  利之順序與直系血親尊親屬同，民法第一百九十二條第二項及七十四年六月三日修
  正後民法第一千一百十六條之一分別定有明文。又夫妻互受扶養權利之順序，既與
  直系血親尊親屬同，自不以無謀生能力為必要，但依民法第一千一百十七條規定，
  仍須以不能維持生活者為限。經查：原告戊○○係四十六年十一月十九日出生，為
  李淑清之配偶，與李淑清共育有兩名子女，於李淑清死亡時為四十一歲，依八十八
  年臺灣地區女性簡易生命表，尚有餘命三十四點三二年；另原告戊○○任職於新竹
  市東區戶政事務所，每月薪俸約五萬餘元，有薪津明細單及所得明細表在卷可稽，
  尚難認已達不能維持生活之程度。茲以其自六十歲即一○六年十一月十九日起無謀
  生能力且不能維持生活而得受扶養，扣除自李淑清死亡之八十八年五月十一日起至
  一○六年十一月十九日不能受扶養之約一八‧五年，尚有餘命十五點八二年得受扶
  養，以每年扶養親屬免稅額七萬二千元，依霍夫曼式扣除中間利息，則其所得請求
  之撫養費為四十九萬零三百五十八元（即自李淑清死亡翌日起按餘命三十四點三二
  年計算之扶養費一百四十一萬六千二百五十三元，減除自李淑清死亡翌日起至一○
  六年十一月十九日止計一八‧五年之扶養費九十二萬五千八百九十五元之餘額），
  而斯時原告戊○○二名子女均已成年而亦應有扶養義務，故李淑清應分擔三分之一
  ，原告戊○○得受扶養費為十六萬三千四百五十三元。
2.原告乙○○、丙○○部分：
  原告乙○○為七十二年十二月三日生，為李淑清之長子，於李淑清死亡時為十五歲
  ，距其成年尚有五年；原告丙○○為七十四年三月二十四日生，為李淑清之長女，
  於李淑清死亡時為十三歲，距其成年尚有七年。則以八十八年度扶養親屬寬減額每
  人每年七萬二千元為最低標準，依霍夫曼式計算扣除中間利息，乙○○、丙○○各
  得受扶養之金額為三十一萬四千二百三十五元（計算式為：[72000*4.00000000（
  此為應受扶養5年之霍夫曼係數）]=314235（小數點以下四捨五入））、四十二萬
  二千九百五十三元（計算式為：[72000*5.00000000（此為應受扶養7年之霍夫曼係
  數）]=422953（小數點以下四捨五入）），而李淑清應分擔二分之一，故原告乙○○、丙○○各得受李淑清扶養之金額為十五萬七千一百二十七元、二十一萬一千四
  百七十七元。
(三)精神慰撫金部分：
  按不法侵害他人致死者，被害人之父、母、子、女及配偶，雖非財產上之損害，亦
  得請求賠償相當之金額，民法第一百九十四條定有明文。查原告乙○○及丙○○為
  被害人李淑清之子女，原告戊○○為被害人李淑清之配偶，李淑清遭本件車禍驟然
  逝世，伊等均痛失至親，精神上自應受有相當之痛苦，得依首開規定請求精神慰撫
  金。本院併斟酌原告戊○○係高職畢業，現任職於新竹市東區戶政事務所、原告乙○○就讀於私立長榮大學一年級、丙○○就讀於私立光復中學三年級等身分、地位
  及經濟狀況、本件車禍發生始末及原告所受精神上痛苦等情狀，認原告各以一百萬
  元為慰藉金之標準，尚屬過高，應各以六十萬元為原告等精神慰藉金之計算標準始
  為相當。
五末查，原告等自認已受領強制汽車責任保險給付一百二十萬元（見原告九十一年十
  二月四日陳報狀），故此部分金額應予扣除（即原告三人各扣除四十萬元）。從而
  ，原告基於侵權行為之損害賠償請求權，請求被告賠償戊○○六十萬零三萬零八百
  零三元、乙○○三十五萬七千一百二十七元、丙○○四十一萬一千四百七十七元，
  及均自起訴狀繕本送達翌日即九十年五月十九日起至清償日止，按年息百分之五計
  算之利息部分，洵屬正當，應予准許。逾此部分所為之請求，為無理由，應予駁回
  。
六原告等陳明願供擔保，聲請宣告假執行，經核其勝訴部分，合於法律規定，酌定相
  當擔保金額宣告之；其餘假執行之聲請，因訴之駁回而失所附麗，不予准許。
七據上論結，本件原告之訴，為一部有理由，一部無理由，依民事訴訟法第三百八十
  五條第一項前段、第七十九條但書、第三百九十條第二項，判決如主文。
中　　　華　　　民　　　國　　九十一　　年　　  十二　　月　　二十四　　日
                                  臺灣新竹地方法院民事第一庭
　　　　　　　　　　　　　　　　　　　　審判長法　　官　蔡孟芳
　　　　　　　　　　　　　　　　　　　　　　　法　　官　林南薰
　　　　　　　　　　　　　　　　　　　　　　　法　　官　鄭子俊
右為正本，係照原本作成。
如對本判決上訴，須於判決送達後廿日內向本院提出上訴狀。
~B法院書記官　林美足
中　　　華　　　民　　　國　　九十一　　年　　　十二　　月　　二十四　　日
